臺灣高雄地方法院民事裁定
109年度消債更字第135號
聲  請  人  陳明正  
0000000000000000

代  理  人  林易玫律師
上列當事人因消費者債務清理事件聲請更生，本院裁定如下：
    主  文
聲請人陳明正自中華民國一百零九年十月七日下午四時起開始更
生程序。
命司法事務官進行本件更生程序。
    理  由
一、聲請意旨略以：伊無力清償債務，曾於民國109年3月2日向
    本院聲請調解債務清償方案，惟調解不成立。又伊未經法院
    裁定開始清算程序或宣告破產，爰聲請更生等語。
二、按債務人不能清償債務或有不能清償之虞者，得依本條例所
    定更生或清算程序，清理其債務。債務人無擔保或無優先權
    之本金及利息債務總額未逾新臺幣（下同）12,000,000元者
    ，於法院裁定開始清算程序或宣告破產前，得向法院聲請更
    生。法院開始更生程序之裁定，應載明其年、月、日、時，
    並即時發生效力。法院裁定開始更生或清算程序後，得命司
    法事務官進行更生或清算程序，必要時得選任律師、會計師
    或其他適當之自然人或法人一人為監督人或管理人。消費者
    債務清理條例（下稱消債條例）第3條、第42條第1項、第45
    條第1項及第16條第1項分別定有明文。
三、經查：
  ㈠聲請人前於109年3月2日向本院聲請調解債務清償方案，經本
    院109年度司消債調字第111號受理，於同年3月18日調解不
    成立，聲請人並於同日以言詞聲請更生等情，業經本院調閱
    上開調解卷宗核閱無訛，並有調解程序筆錄可參（見司消債
    調卷第40頁），是以依消費者債務清理條例施行細則第44條
    之3規定，聲請人於前置調解不成立後聲請更生，應屬合法
    。
  ㈡次查，聲請人於105年至108年度申報所得均為0元，然其自陳
    向本院聲請更生前2年內有薪資所得每月28,600元，名下無
    財產，勞工保險投保於高雄縣屠宰業職業工會，另有新光人
    壽2張保單解約金共15,857元，國泰人壽1張保單曾於107年1
    0月23日提領55,547元，現有解約金8,562元。又聲請人受僱
    於茂盛行，於高雄市鳳山區肉品市場從事屠宰豬隻，工作時
    間為晚上8時至早上2時，以日薪800元至1,000元計，另有年
    終獎金3,000元，據其自行提出之薪資明細所載，108年1月
    至109年4月之每月薪資為20,700元至31,500元不等，合計42
    6,600元，平均每月收入為26,850元【計算式：（426,600＋3
    ,000）÷16＝26,850，小數點以下四捨五入；下同】，並領取
    租金補助每月3,200元，未領取社會局補助等情，有債權人
    清冊（司消債調卷第5頁）、財團法人金融聯合徵信中心前
    置協商專用債權人清冊（司消債調卷第7至8頁）、信用報告
    （司消債調卷第10頁）、財政部高雄國稅局106年及107年度
    綜合所得稅各類所得資料清單及總歸戶財產查詢清單（司消
    債調卷第11至13頁）、勞工保險被保險人投保資料表（司消
    債調卷第14頁）、薪資明細（司消債調卷第17頁、本案卷第
    65頁）、在職證明書（司消債調卷第17頁反面）、戶籍謄本
    （司消債調卷第31頁）、高雄市政府社會局社會福利資訊料
    查詢表（本案卷第頁22至25）、高雄市政府都市發展局函（
    本案卷第26頁）、新光人壽保險股份有限公司陳報狀（本案
    卷第27至28頁）、國泰人壽保險股份有限公司函（本案卷第
    29至30頁）、存摺（本案卷第43至45頁）、商業保險投保資
    料查詢結果表（本案卷第69頁）、中低收入戶證明書（本案
    卷第70頁）、財產及收入狀況說明書（本案卷第126頁）、1
    05年度及108年度稅務電子閘門財產所得調件明細表（本案
    卷第115頁及第118頁）在卷可參，而本院依職權就聲請人之
    薪資資料函詢茂盛行迄未獲回覆（參本案卷第152頁送達證
    書），審酌上情，認為核算聲請人目前償債能力之基礎以每
    月薪資26,850元加計租金補助3,200元，合計30,050元為基
    準。
  ㈢關於聲請人個人日常必要支出部分，聲請人陳稱與配偶及子
    女共同租屋居住，每月房租15,000元，每月領取租金補助3,
    200元，有房屋租賃契約書及高雄市政府都市發展局函在卷
    可稽（司消債調卷第18至19頁、本案卷第26頁、本案卷第73
    至74頁）。按債務人必要生活費用，以最近一年衛生福利部
    或直轄市政府所公告當地區每人每月最低生活費一點二倍定
    之，消債條例第64條之2第1項定有明文。本院參酌衛福部社
    會司所公告109年度高雄市最低生活費標準為13,099元。又
    該最低生活費用之標準，係照當地最近1年平均每人消費支
    出60％，依其基準之家庭收支調查報告調查表格式所示有關
    經常性支出之調查項目，其原即包括利息支出、食品、衣著
    、房租及水費、電費、醫療保健、交通、娛樂、教育等基本
    生活需求。本院認在聲請人並無特殊需求，應以此最低生活
    費之1.2倍即15,719元認係其個人必要生活費用。
  ㈣至扶養費支出部分，聲請人主張扶養2名未成年子女，每月扶
    養費各3,000元、7,000元。經查，聲請人與配偶吳怡惠育有
    之長子吳○堂係89年12月生，現就讀國立高雄科技大學，名
    下有2014年中華汽車1部，未投保勞工保險，次子吳○堯係10
    0年11月生，名下無財產，2名子女於105年至108年度申報所
    得均為0元、均未領取社會局補助等情，有戶籍謄本、所得
    資料及財產查詢清單、在學證明書、清寒原住民助學金通知
    單、存摺、稅務電子閘門財產所得調件明細表、高雄市政府
    社會局社會福利資訊料查詢表在卷可憑（司消債調卷第32頁
    、本案卷第14至17頁、本案卷第39至42頁、本案卷第52至63
    頁、本案卷第72頁、本案卷第87至91頁、本案卷第94頁、本
    案卷第111至114頁、本案卷第147頁）；聲請人陳稱長子就
    讀高中時領取中低收入戶午餐補助，109年1月領取高科大助
    學金17,000元，配偶吳怡惠亦受僱茂盛行於肉品市場從事清
    潔工作，108年1月至4月每月領取薪資9,600元至20,000元不
    等，因患急性髓母細胞性白血病及氣喘等疾病，醫囑宜正常
    生活起居、不宜勞累，長子乃於108年5月至109年4月接替吳
    怡惠於肉品市場之清潔工作，該期間每月領取薪資16,800元
    至20,800元不等，合計為230,400元，有吳怡惠之診斷證明
    書、其等之茂盛行薪資明細為佐（見本案卷第64頁、本案卷
    第76至79頁），又吳怡惠自109年5月起返回原職，聲請人仍
    提供長子每月3,000元餐飲費，其餘生活費仰賴存款，而次
    子於108學年度領取清寒原住民助學金2,000元、109年領取
    防疫期間兒童生活補助每月1,500元，名下之郵政存簿儲金
    簿於108年9月9日存款26,000元係向友人借款、同年11月13
    日及12月25日各存款20,000元及34,000元則係新光人壽借款
    ，均用於支出家用等語（見本案卷第31頁反面至第33頁、本
    案卷第124頁反面、本案卷第142頁反面）；本院審酌聲請人
    長子之年齡及收入狀況，以其即將成年，108年5月至109年4
    月間尚得接替其母親吳怡惠工作，平均每月領取薪資19,200
    元（計算式：230,400÷12＝19,200），故本院認長子雖仍在
    就學中，聲請人尚有扶養義務，惟衡情長子可於課程外時間
    打工賺取收入以維持其基本生活，而無受扶養之必要，所提
    列長子扶養費部分應予以剔除，至聲請人之次子尚屬年幼，
    自有受扶養之必要；次子扶養費用數額部分，按受扶養者之
    必要生活費用，準用第1項規定計算基準數額，並依債務人
    依法應負擔扶養義務之比例認定之，消債條例第64條之2第2
    項亦有明定。準此，聲請人所應負擔次子之扶養費以109年
    度高雄市每人每月最低生活費13,099元之1.2倍即15,719元
    計算，由聲請人與配偶共同分擔後，聲請人應負擔次子每月
    之扶養費即應以7,860元（計算式：15,719÷2＝7,860）為度
    ，則聲請人主張每月支出次子扶養費7,000元，低於本院計
    算之基準，係屬合理。
  ㈤聲請人尚主張扶養父親，每月扶養費3,000元等語。查聲請人
    父親陳源泉為41年生，107年及108年度申報所得均為0元，
    名下無財產，102年1月領取勞保老年一次給付533,167元，
    現每月領取中低收入老人生活津貼7,759元等情，有戶籍謄
    本、所得資料及財產查詢清單、稅務電子閘門財產所得調件
    明細表、存摺、勞動部勞工保險局函、高雄市政府社會局社
    會福利資訊料查詢表附卷可憑（本案卷第71頁、本案卷第97
    頁、本案卷第102頁、本案卷第123頁、本案卷第129至136頁
    ），又聲請人陳稱父親原與聲請人之胞弟陳明賢同住，近期
    改與聲請人同住，輪流照顧，而父親之配偶即聲請人母親陳
    曾秀眉與聲請人同在肉品市場從事清潔工作，收入僅能自足
    等語，並提出以陳明賢之配偶鍾家榛為承租人之租賃契約書
    為佐（見本案卷第124頁反面、本案卷第142至143頁）。本
    院認聲請人之父親就領取津貼不足部分尚有受扶養之必要，
    扶養費用數額以109年度高雄市每人每月最低生活費13,099
    元之1.2倍即15,719元計算，扣除所領取之社會局津貼7,759
    元，由聲請人與弟、妹（參本案卷第127頁家族系統表）共
    同分擔後，聲請人每月負擔父親之扶養費即應以2,653元【
    計算式：（15,719－7,759）÷3＝2,653】為度，其主張逾上開
    核算數額部分，應予酌減。
  ㈥綜上所述，以聲請人現每月收入30,050元為其償債能力基準
    ，扣除個人必要生活費15,719元、次子扶養費7,000元及父
    親扶養費2,653元後，餘4,678元，而聲請人目前負債總額為
    1,124,583元（參司消債調卷第43頁及司消債調卷第49頁，
    包含：凱基銀行、匯豐汽車股份有限公司），扣除保險解約
    金24,419元，以聲請人每月所餘按月攤還結果，需約20年【
    計算式：（1,124,583－24,419）÷4,678÷12≒19.6】始能清償
    完畢，應認其已不能清償債務。此外，聲請人無擔保或無優
    先權之債務總額未逾12,000,000元，且無消債條例第6條第3
    項、第8條或第46條各款所定駁回更生聲請之事由存在，則
    聲請人聲請更生為有理由，應予准許，爰命司法事務官進行
    本件更生程序。
四、依消債條例第11條第1項、第45條第1項，裁定如主文。
中　　華　　民　　國　　109 　年　　10　　月　　7 　　日
                  民事庭　法　官　  賴寶合
以上正本係照原本作成。
本裁定不得抗告。
中　　華　　民　　國　　109 　年　　10　　月　　7 　　日
                          書記官    胡美儀